【裁判字號】    98,訴,1661
【裁判日期】    980731
【裁判案由】    毒品危害防制條例
【裁判全文】
臺灣板橋地方法院刑事判決              98年度訴字第1661號
公  訴  人  臺灣板橋地方法院檢察署檢察官
被      告  甲○○
上列被告因違反毒品危害防制條例案件，經檢察官提起公訴（98
年度毒偵字第1825號），被告於準備程序進行中為有罪陳述，經
告知簡式審判程序之旨，並聽取當事人之意見後，經本院合議庭
裁定由受命法官獨任進行簡式審判程序，判決如下：
    主  文
甲○○施用第一級毒品，累犯，處有期徒刑捌月。扣案之殘渣袋
壹只，沒收銷燬之；扣案之分裝吸管壹支沒收。
    事  實
一、甲○○前因犯以下施用毒品各罪，除經執行(一)、(五)所示之觀
    察勒戒及強制戒治外，下列(二)至(五)、(七)、(八)、(十)所示之罪之
    有期徒刑，均已判決確定，並經執行完畢（構成累犯）：
  (一)前因於民國90年間經警查獲連續施用第一級毒品，經本院以
    於同年6 月29日以90年度毒聲字第2710號裁定送勒戒處所施
    以觀察、勒戒後，因認無繼續施用毒品之傾向，於90年7 月
    13日釋放出所執行完畢，並經臺灣板橋地方法院檢察署檢察
    官以該署90年度毒偵字第2772號為檢察官不起訴處分書為不
    起訴處分確定（初犯）。
  (二)復因於91年7 月間犯共同連續竊盜罪，經本院以92年度易緝
    字第85號刑事判決判處有期徒刑七月，經臺灣高等法院以該
    院92年度上易字第2033號刑事判決駁回其上訴後，於92年9
    月9 日確定。
  (三)又因於92年1 月19日至同年月22日晚間內之某時犯共同恐嚇
    取財罪，經臺灣高等法院以93年度上易字第901 號刑事判決
    撤銷原審無罪判決，改判有期徒刑七月，於93年6 月29日確
    定。
  (四)再因於92年1 月23日犯誣告罪，經本院93年度簡上字第5 號
    刑事判決撤銷原判決改判有期徒刑三月，於93年3 月29日確
    定。
  (五)另因於92年1 月至同年4 月21日間犯連續施用第一級毒品罪
    ，經本院以92年度毒聲字第794 、1286號裁定送勒戒處所施
    以觀察、勒戒後，因認有繼續施用毒品之傾向，由本院以92
    年度毒聲字第1587號裁定令入戒治處所施以強制戒治，於92
    年12月16日因法律修正停止戒治而出監；而其上開施用毒品
    犯行（起訴案號：92年度毒偵字第521 、1406、1212號），
    由本院以92年度訴字第1663號刑事判決判處有期徒刑十月，
    於92年8 月29日確定（二犯，初犯觀察勒戒後，五年內再犯
    ）。
  (六)上開(二)至(五)所示之罪之刑，於92年12月16日入監執行後，經
    臺灣高等法院以該院93年度聲字第1018號裁定定其應執行刑
    為有期徒刑一年十一月後，於94年3 月16日假釋出監，假釋
    期間付保護管束；因假釋期間犯下列(七)、(八)所示之罪，經撤
    銷假釋後，於94年12月13日入監執行該殘刑，並於該殘刑執
    行完畢後，再接續執行下列(七)、(八)所示之罪之刑，於96年7
    月16日執行完畢出監（均構成累犯，參見下列(九)所示）。
  (七)其於上開(六)所示之假釋出監後，因自於94年3 月底至同年10
    月15日止犯連續施用第一級毒品罪（查獲二次），經本院以
    94年度訴字第2063號刑事判決判處有期徒刑一年，於95年2
    月6 日確定（三犯，初犯觀察勒戒後；構成累犯）。
  (八)復因於94年8 月7 日至同年10月18日間犯連續攜帶兇器竊盜
    罪，經本院以94年度易字第1163號刑事判決判處有期徒刑一
    年，於95年3 月16日確定。
  (九)上開(七)、(八)所示之罪之刑，於上開(六)所示之刑執行完畢後接
    續執行，再經本院96年度聲字第1132號裁定減刑並定其應執
    行刑為有期徒刑十一月後，於於96年7 月16日執行完畢出監
    （均構成累犯）。
  (十)詎其於上開(六)、(九)所示之刑執行完畢出監後，隨因於96年9
    月10日犯竊盜罪，經臺灣桃園地方法院以該院96年度易字第
    1221號刑事判決判處有期徒刑一年，經其撤回上訴後，於96
    年11月28日確定，於96年12月11日入監執行，於97年9 月9
    日縮刑期滿執行完畢出監（構成累犯）。
二、甲○○因上開施用毒品犯行，經觀察勒戒、強制戒治，並經
    偵審程序，已明知海洛因係經毒品危害防制條例列為第一毒
    品，不得持以施用，惟仍不能戒除施用毒品之惡習，竟又基
    於施用第一級毒品海洛因之犯意，於98年2 月26日下午3 時
    許為警採尿前26小時內某時，在不詳處所，施用第一級毒品
    海洛因（四犯，初犯觀察勒戒後，五年內已經二犯後，於該
    五年後再犯）。嗣經警於98年2 月26日下午2 時許，在臺北
    縣三峽鎮○○街祖師廟前對其欄停臨檢，當場自其身上扣得
    供其施用上開毒品之海洛因殘渣袋一只、分裝袋吸管一支，
    而其於同日上開時間經警所採之尿液經送檢驗結果，呈嗎啡
    陽性反應，始查知上情。
三、案經臺北縣政府警察局三峽分局報告臺灣板橋地方法院檢察
    署檢察官偵查起訴。
    理  由
一、本案被告甲○○所犯係死刑、無期徒刑或最輕本刑為三年以
    上有期徒刑以外之罪，於本院準備程序進行中，被告先就被
    訴事實為有罪之陳述，經本院告知簡式審判程序之旨，並聽
    取公訴人、被告之意見後，由本院合議庭依刑事訴訟法第27
    3 條之1 第1 項規定，裁定由受命法官獨任進行簡式審判程
    序。
二、被告甲○○就其於事實欄二所示時間，施用第一級毒品海洛
    因之事實，經被告於本院審理中坦承不諱，且被告於上開時
    間經警採集之尿液，經送台灣檢驗科技股份有限公司以酵素
    免疫分析法為初步檢驗，並以氣相層析質譜儀法為確認檢驗
    後，均呈嗎啡及安非他命類陽性反應，有臺北縣政府警察局
    三峽分局查獲毒品危害防制條例案姓名對照表、臺灣檢驗科
    技股份有限公司濫用藥物檢驗報告（編號：UL/2009/20645
    ）等各一份在卷可查。查以，酵素免疫分析法屬免疫學分析
    原理，當其他藥物化學結構相近才可能引起偽陽性；氣相層
    析質譜儀法則係目前確認藥物篩檢結果時最常採用之確認方
    法，在良好的操作條件下，以氣相層析質譜儀作藥物及其代
    謝物之定性及定量分析，幾乎不會有偽陽性反應產生，行政
    院衛生署管制藥品管理局92年6 月20日管檢字第0920004713
    號函函述甚明，是本件上開檢驗報告結果，應屬精確而堪採
    信。次查，海洛因係嗎啡經化學合成之半人工合成品，其藥
    （毒）性高於嗎啡，經吸食或注射進入人體，藉由人體代謝
    系統之新陳代謝，分解成藥（毒）性較低之嗎啡、以及含有
    少量6-乙醯可待因、可待因等雜質，而由尿液排出人體，故
    可於尿液中檢驗出嗎啡、可待因等成分等情，此有憲兵司令
    部79年6 月1 日（79）鑑驗字第0273號函、80年6 月17日（
    80）鑑驗字第2815號函、法務部調查局80年3 月28日（80）
    發技1 字第1898號函、行政院衛生署管制藥品管理局以91年
    12月27日管檢字第121513號函可參。又服用海洛因後，尿液
    可檢出嗎啡最長時間，與服用劑量、服用頻率、服用方式、
    飲用水量多寡、個人體質及代謝情況等因素有關，依個案而
    異。復依文獻Clarke's Isolation and Identification of
    Drugs 第二版記述，海洛因服用後於24小時內，經由尿液排
    出之量可能達施用劑量之百分之八十，另Michael L.Smith
    等人針對不同受試者，以注射方式給予一次劑量3mg 至12mg
    海洛因進行試驗，結果顯示注射劑量增加，可檢出嗎啡陽性
    反應（濃度遠高於或等於300ng/mL）之時間亦有延長之趨勢
    ，而不同受試者可檢出嗎啡陽性反應之時間各異，平均為一
    至二天，惟部分注射12mg海洛因者，至71小時仍可檢出微量
    嗎啡成分，故服用高劑量海洛因，其尿液在72小時至96小時
    內，仍有檢出嗎啡成分之可能性等情可據（參見行政院衛生
    署管制藥品管理局94年6 月出版「濫用藥物檢驗相關解釋彙
    編」第151 、152 頁）。依上開事證，被告確有於上開經警
    採尿往前回溯一至四天某時，施用第一級毒品海洛因之犯行
    ，應堪認定。
三、按毒品危害防制條例於92年7 月9 日修正公布，自93年1 月
    9 日施行，其中第20條、第23條將施用毒品之刑事處遇程序
    ，區分為「初犯」及「五年內再犯」、「五年後再犯」。依
    其立法理由之說明：「初犯」，經觀察、勒戒或強制戒治後
    ，應為不起訴處分或不付審理之裁定；經觀察、勒戒或強制
    戒治執行完畢釋放後，「五年內再犯」者，因其再犯率甚高
    ，原實施之觀察、勒戒及強制戒治既已無法收其實效，爰依
    法追訴或裁定交付審理。至於經觀察、勒戒或強制戒治執行
    完畢釋放後，「五年後再犯」者，前所實施之觀察、勒戒或
    強制戒治已足以遮斷其施用毒品之毒癮，為期自新及協助其
    斷除毒癮，仍適用「初犯」規定，先經觀察、勒戒或強制戒
    治之程序。從而依修正後之規定，僅限於「初犯」及「五年
    後再犯」二種情形，始應先經觀察、勒戒或強制戒治程序。
    倘被告於五年內已再犯，經依法追訴處罰，縱其第三次（或
    第三次以上）再度施用毒品之時間，在初犯經觀察、勒戒或
    強制戒治執行完畢釋放五年以後，已不合於「五年後再犯」
    之規定，且因已於「五年內再犯」，顯見其再犯率甚高，原
    實施觀察、勒戒或強制戒治，已無法收其實效，即應依該條
    例第10條處罰（最高法院95年度第7 次、97年度第5 次刑事
    庭會議決議要旨參照）。查以，被告前經事實欄一、(一)所示
    之觀察勒戒執行完畢後（初犯），隨即於該觀察勒戒執行完
    畢後之五年內，再犯事實欄一、(五)所示之施用毒品犯行等情
    ，有各該裁定、判決及臺灣高等法院被告前案紀錄表各一份
    在卷可稽，被告於初犯經觀察勒戒執行完畢釋放五年內即為
    二犯，依上開說明，該二犯至本案四犯，皆非現行毒品危害
    防制條例第23條第2 項規定之「五年後再犯」之類型，應依
    法訴追處罰。綜上所述，本案事證明確，被告犯行洵堪認定
    ，應予依法論科。
四、按海洛因係屬毒品危害防制條例第2 條第2 項第1 款規定之
    第一級毒品，被告於上開時地，先後施用海洛因之行為，核
    其所為，係犯毒品危害防制條例第10條第1項之施用第一級
    毒品罪。又被告為施用上開毒品而持有各該毒品之低度行為
    ，均應為施用之高度行為所吸收，不另論罪。被告有如事實
    欄所載之犯罪科刑暨執行紀錄，有臺灣高等法院被告前案紀
    錄表在卷可稽，其於有期徒刑之執行完畢後，五年以內故意
    再犯有期徒刑以上之本罪，為累犯，應依刑法第47條第1 項
    規定加重其刑。爰審酌被告前已因施用毒品犯行，經執行觀
    察勒戒及強制戒治並經入監執行，本應知所惕勵，竟仍再為
    本案施用毒品之犯行，顯見其意志不堅，缺乏戒毒意志，除
    戕害自己身心健康外，並易導致社會危險，檢察官雖請求量
    處有期徒刑一年，惟斟酌其智識程度、犯罪動機、目的、犯
    後態度及前次施用毒品案件所處刑度等一切情狀，爰量處如
    主文所示之刑，以示懲儆。
五、扣案之海洛因殘渣袋一只，因係供包裝海洛因毒品用而與該
    毒品難以析離，應認屬查獲之毒品（臺灣高等法院暨所屬法
    院96年法律座談會刑事類提案第18號研討結果參照），自應
    依毒品危害防制條例第18條第1 項前段規定，沒收銷燬之；
    另扣案之分裝吸管一支，係為被告所有供其施用第一級毒品
    所用之物，業據被告於審理中供承在卷，爰依刑法第38條第
    1 項第2 款之規定併予宣告沒收。
據上論斷，應依刑事訴訟法第273 條之1 第1 項、第299 條第1
項前段、毒品危害防制條例第10條第1 項、第18條第1 項，刑法
第11條、第47條第1 項、第38條第1 項第2 款，判決如主文。
本案經檢察官黃佳權到庭執行職務。
中    華    民    國    98    年    7     月    31    日
                  刑事第一庭  法  官  陳世旻
以上正本證明與原本無異。
如不服本判決應於收受判決後10日內向本院提出上訴書狀，並應
敘述具體理由。其未敘述上訴理由者，應於上訴期間屆滿後20日
內向本院補提理由書（均須按他造當事人之人數附繕本）「切勿
逕送上級法院」。
                              書記官  洪紹甄
中    華    民    國    98    年    8     月     3    日
附錄：本案論罪科刑法條
毒品危害防制條例 (民國97年04月30日修正)
第10條
施用第一級毒品者，處六月以上五年以下有期徒刑。
施用第二級毒品者，處三年以下有期徒刑。


司法院資訊處製作；財團法人民間司法改革基金會備份。
